【裁判字號】    94,訴,333
【裁判日期】    970416
【裁判案由】    損害賠償
【裁判全文】
臺灣基隆地方法院民事判決               94年度訴字第333號
原      告  甲○○
即反訴被告
訴訟代理人  鄭志政律師
被      告  乙○○
即反訴原告
訴訟代理人  黃丁風律師
            黃雅羚律師
            黃敬唐律師
上列當事人間請求損害賠償事件，本院於民國97年3月26日言詞
辯論終結，判決如下：
    主  文
被告應給付原告新台幣陸萬柒仟捌佰伍拾壹元，及自民國九十四
年八月十九日起至清償日止，按週年利率百分之五計算之利息。
原告其餘之訴駁回。
本訴訴訟費用由被告負擔百分之八，餘由原告負擔。
本判決第一項得假執行。但被告如以新台幣陸萬柒仟捌佰伍拾壹
元為原告預供擔保後，得免為假執行。
原告其餘假執行之聲請駁回。
反訴被告應給付反訴原告新台幣壹拾壹萬柒仟柒佰壹拾肆元，及
自民國九十五年六月二十九日起至清償日止，按週年利率百分之
五計算之利息。
反訴原告其餘反訴駁回。
反訴訴訟費用新臺幣捌仟玖佰貳拾元由反訴被告負擔新臺幣壹仟
參佰參拾捌元，餘由反訴原告負擔。
本判決第六項得假執行。但反訴被告如以新台幣壹拾壹萬柒仟柒
佰壹拾肆元為反訴原告預供擔保後，得免為假執行。
反訴原告其餘假執行之聲請駁回。
    事實及理由
甲、程序部分：
    按訴狀送達後，原告不得將原訴變更或追加他訴，但擴張或
    減縮應受判決事項之聲明者，不在此限，民事訴訟法第255
    條第1項第3款定有明文，原告起訴之初主張被告應給付新台
    幣（下同）964,661元，及自起訴狀繕本送達翌日起至清償
    日止，按年息5%計算之利息。嗣後原告變更訴之聲明為：被
    告應給付原告994,861元，及自起訴繕本送達翌日起至清償
    日止，按年息5%計算之利息。復又變更訴之聲明為：被告應
    給付原告1,493,572元，及自起訴狀繕本送達翌日起至清償
    日止，按年息5%計算之利息。嗣又變更訴之聲明為：被告應
    給付原告964,661元及自起訴狀繕本送達翌日起至清償日止
    ，按年息5%計算之利息，核屬擴張、減縮應受判決事項之聲
    明，而與上開法條相符，應予准許。
乙、實體部分：
壹、本訴部分：
一、原告即反訴被告（以下均稱原告）起訴主張：
(一)被告即反訴原告（以下均稱被告）乙○○係台北縣政府警察
    局瑞芳分局瑞芳派出所員警，於民國93年6月23日上午7時30
    分許執行職務，駕駛車牌號碼2D-7442號警車（下稱系爭警
    車）欲前往民宅處理自殺案件，沿台北縣瑞芳鎮○○路往明
    燈路方向行駛，行經瑞八路與明燈路路口時，燈號為紅燈，
    被告突然加速行駛，並開了警示燈及警鳴器不到3秒，竟疏
    未注意車前狀況，以時速超過100公里之速度通過該路口，
    碰撞到原告甲○○駕駛NQ7-381號重型機車（下稱系爭機車
    ），而被告所駕駛之系爭警車因車速太快，又撞到對向在明
    燈路上停等紅燈由訴外人黃錫鏞所駕駛之自用小客車，黃錫
    鏞所駕駛之自用小客車遭撞擊後，又往後推撞訴外人栗治武
    所駕駛之自用小客車，原告因而受有右大腿股骨幹骨折、外
    傷性顱內出血、前額撕裂傷、右側肋骨第5、6、7、8根骨折
    之傷害，被告並因觸犯刑責，經台灣基隆地方法以94年度交
    簡上字第36號刑事判決判處有期徒刑2月，如易科罰金以銀
    元300元折算1日確定。爰依侵權行為之法律關係，請求被告
    損害賠償。
(二)原告請求被告賠償之各項金額如下：【見97年3月18日民事
    辯論意旨狀第九頁】
  醫藥費用3萬2,978元：有醫療費用收據13紙可證。
  中藥費用7,000元：有便條紙3件可證。
  拆除鋼釘醫療費用3,184元：醫療費用收據4紙。
  喪失勞動能力損失費用12萬4,410 元：原告自93年6 月23日
    起至9 月30日計100 天在家休養，原告92年之薪資所得為45
    萬4,100 元，故喪失勞動能力損失費用為12萬4,410 元。
  交通費8,800元：原告家住瑞芳鎮水湳洞，因被告之侵權行
    為，原告前往基隆長庚醫院複診達11次，每次單趟計程車車
    資來回要800元，即為8,800元。
  看護費用8萬5,200元：原告遭此傷害，在醫院內有請看護照
    顧，計支出2萬5,200元。原告出院後，經醫囑須請看護照顧
    1個月，計支出60，000元。兩者合計為8萬5,200元。
  非財產上之損失50萬元：原告遭乙○○侵權行為，遇有下雨
    則痛苦難耐，無法做工作量大之保全工作，精神遭受莫大之
    痛苦，爰請求被告賠償50萬元。
  機車全毀損失3萬0,200元：原告所騎乘之系爭機車已經全毀
    ，原告為系爭機車之直占有人，依機車行估價回復需要5萬
    3,650 元。
(三)併聲明：被告應給付原告96萬4,661元，及自刑事附帶民
    事起訴狀繕本送達翌日起至清償日止按年息5%計算之利息。
    願供擔保，請准宣告假執行。
二、被告則抗辯：
(一)被告係為處理自殺事件，因情況緊急駕駛系爭警車，並打開
    警示燈、警鳴器，一路馳往現場，詎行至瑞八路與明燈路路
    口時，原告雖見警車但未避讓，致撞及被告所駕駛系爭警車
    左前車門，而被告所駕系爭警車因遭原告撞及失控，而衝向
    對向車道，撞及訴外人黃錫鏞所駕駛之自小客車，並推撞其
    後方栗治武所駕駛自小客車，則被告並無過失。退步而言，
    縱若被告駕駛系爭警車執行緊急勤務中途有所疏失，則以斯
    時路權歸屬於被告所屬，則就該車禍，應由原告負絕大部分
    過失之責。
(二)被告就原告請求之各項金額析述如後：
  就原告支出之醫療費用（中藥部分除外）自負額部分3萬2,
    978元，及拆除鋼釘醫療費用3,184元均不爭執；中藥部分則
    非醫療所需。
  喪失勞動能力損失部分：對於原告主張因本件車禍喪失勞動
    能力之損害12 萬4,410元不爭執。
  交通費部分：原告主張往返住處、醫院之交通費用在7,665
    元範圍內不爭執。
  看護費用部分：原告主張住院看護費2萬5,200元、居家看護
    費5萬4,000元範圍內不爭執。
  非財產上之損害賠償部分：原告請求被告賠償50萬元，核屬
    過高。
  機車回復原狀費用部分：原告非系爭機車所有權人，就此部
    分之損害不能請求賠償。
(三)縱認被告有過失，原告亦應負絕大部分之責任，爰請求依民
    法第217條第1項規定減輕被告之賠償金額。
(四)原告於系爭交通事故發生後，已經向強制汽車責任保險之保
    險人請領理賠而獲賠償30萬5,868元，依強制汽車責任保險
    法第30條之規定，自得主張扣除。
(五)為此，請求駁回原告之訴，如受不利益判決，願供擔保，請
    准免為假執行。
三、查：(一)被告係台北縣政府警察局瑞芳分局瑞芳派出所警員，
    其於93年6月23日上午7時30分許，駕駛系爭警車，由台北縣
    中正路往明燈路方向行駛，適行經台北縣瑞八公路、中正路
    與明燈路交岔路口時，與原告騎乘系爭機車沿瑞八公路由瑞
    濱往基隆方向行駛發生撞擊，致原告受有右大腿股骨幹骨折
    、外傷性顱內出血、前額撕裂傷（16公分）、右側肋骨第5.
    6.7.8.根骨折等傷害；(二)被告與原告因該交通事故事件，分
    經台灣基隆地方法院檢察署檢察官聲請簡易處刑，並各經本
    院基隆簡易庭判處被告有期徒刑3月、原告拘役50日，均如
    易科罰金以佰元折算一日；經其等不服，各自提起上訴，
    經本院合議庭將原判決關於被告部分撤銷，改判被告有期徒
    刑2月，如易科罰金以佰元折算一日，並駁回原告之上訴
    確定在案等情，有卷附診斷證明書、台灣基隆地方法院檢察
    署檢察官94年度偵字第375、376號聲請簡易判決處刑書、台
    灣基隆地方法院94年度瑞交簡字第19號簡易判決、94年度交
    簡上字第36號刑事判決可憑，並為兩造所不爭執，堪信為真
    。
四、本件應審究者為(一)系爭車禍原告有無肇事原因？(二)若有，其
    過失比例為何？(三)原告請求金額是否有據？
(一)系爭車禍原告有無肇事原因？
  1.查，被告於上開時地駕駛系爭警車，行經該肇事之紅燈號誌
    路口，應注意車前狀況，竟在停止線觀望路口動態後，未減
    速慢行注意其他車輛安全反超速行駛，致撞擊原告所騎乘之
    機車，其顯有違反道路交通安全規則第94條第3項規定，自
    有過失；而原告騎乘系爭機車行經該路口，固依號誌燈之指
    示行駛，但聞警備車駛來，應停讓其先行，卻未讓有警示燈
    及警鳴器之系爭警車先行，亦有違反道路交通安全規則第
    101條第6款規定，同為肇事原因等情，有道路交通事故現場
    圖、道路交通事故調查報告表可憑，且該系爭車禍肇事原因
    經送鑑定，台灣省車輛行車事故覆議鑑定委員會亦採與本院
    相同見解，認定被告與原告對於系爭交通事故發生，同為肇
    事原因，有該會94年7月25日府覆議字第0940100424號函檢
    附之覆議意見書可佐，足證原告與被告對於系爭車禍之發生
    ，應同為肇事原因至明。是被告抗辯：其就系爭車禍並無肇
    事原因云云，自無足取。
  2.原告主張：其無肇事原因，係被告駕駛警車撞系爭機車，並
    非其騎乘系爭機車撞擊系爭警車云云，固據提出照片為證。
    然查，觀諸該照片所示警車左前車門有掉漆之痕跡，且證人
    （即台灣省台北縣區車輛行車事故鑑定委員會鑑定人員）陳
    幸忠於台灣板橋地方法院94年度國字第21號國家賠償事件審
    理時證稱：「（法官問：本件撞擊情形為何？）本件是機車
    撞警車之左前門，如果是警車撞機車，機車會彈開，不會留
    在原地。（原告訴訟代理人：請問證人為何車子玻璃沒有破
    ？人沒有過去？）人騎在機車的高度超過汽車車頂，不太可
    能從汽車側面的玻璃撞進去，機車的把手往後縮，很明顯是
    機車撞警車的現象；（問：為何會轉到對向車道？）除非機
    車的重量比警車還重，否則警車不會旋轉，以及偏離原來的
    方向，警車會跑到對向車道，應該是受到驚嚇」等語，可見
    系爭車禍實係由原告騎乘機車撞擊警車左車門所致。是原告
    主張：其無肇事原因，係被告駕駛系爭警車撞其系爭機車，
    並非其騎乘系爭機車撞擊系爭警車云云，即無可取。
  3.另原告主張：被告當時並非執行緊急任務，不得排除紅燈號
    誌管制行駛，過失情節嚴重云云。惟查，被告既係由自殺民
    宅趕回瑞芳派出所拿取底片，欲返回該民宅照相蒐證，則因
    自殺之男子之家屬處於亟欲將該男子解下之狀態，被告深懼
    證據滅失乃於路途中鳴警笛、開警示燈，應係屬執行緊急任
    務，而得不受標誌、標線及號誌指示之限制（道路交通安全
    規則第93條第2項參照），本院刑事合議庭亦採取相同見解
    認定（見本院94年度交簡上字第36號刑事判決理由一之(一)所
    示）。是原告主張：被告當時並非執行緊急任務，不得排除
    紅燈號誌管制行駛，過失情節嚴重云云，要無可取。
(二)原告之過失比例為何？
    承前所述，原告騎乘系爭機車未讓有警示燈及警鳴器之系爭
    警車先行，與被告駕駛系爭警車未減速慢行注意其他車輛安
    全反超速行駛，既同為系爭車禍之肇事原因，則本院認原告
    與被告就系爭車禍應各負擔50％之過失責任為當。是被告抗
    辯：原告未讓警車先行，應負擔較大之過失責任云云，即無
    可採。
(三)按「因故意或過失，不法侵害他人之權利者，負損害賠償責
    任。」；「不法侵害他人之身體或健康者，對於被害人因此
    喪失或減少勞動能力或增加生活上之需要時，應負損害賠償
    責任。」；「不法侵害他人之身體、健康、名譽、自由、信
    用、隱私、貞操，或不法侵害其他人格法益而情節重大者，
    被害人雖非財產上之損害，亦得請求賠償相當之金額。」，
    民法第184條第1項前段、第193條第1項、第195條第1項前段
    分別定有明文。茲於原告聲明範圍內，審酌其請求損害賠償
    範圍應否准許，茲分述如下：
  1.、財產上損害部分：
    醫藥費用：
      原告主張其因系爭車禍受傷而支出醫療費用計32,978元一
      節，業據提出醫療費用收據為證，並為被告所不爭執，核
      屬因醫療所支出之必要費用，應予准許。
    中藥費用：
      原告主張其因醫療而購買中藥7,000 元一節，固據提出蓋
      有中藥行印文之便條紙為證。然查，觀諸該便條紙記載購
      買時間各為93年9月20日、10月22日、及11月3日，惟原告
      於該期間內亦同時接受西醫治療，則其傷勢治療是否有同
      時服用中藥之必要，並未舉證以實其說，故本院認該中藥
      費用並非屬醫療之必要支出，不應准許。
    拆除鋼釘費用：
      原告主張其因拆除手術鋼釘費用計3,184元一節，業據提
      出醫療費用收據為證，亦為被告所不爭執，核屬醫療之必
      要支出費用，應予准許。
    受傷期間無法工作之薪資損失：
      原告主張其因系爭車禍受傷而無法工作100日，致受有薪
      資損失計12萬4,410元一節，業據提出中興保全股份有限
      公司書函、各類所得扣繳暨免扣繳憑單、薪資明細表為證
      ，亦為被告所不爭執，自屬有據，應予准許。
    交通費用：
      原告主張其因系爭車禍受傷，需搭乘計程車就醫治療，支
      出交通費用計8,800元一節，本院審酌原告因系爭車禍受
      有右大腿股骨幹骨折、右側肋骨第5、6、7、8根骨折等部
      位之傷勢，且需作鋼釘內固定手術，故其顯有需搭乘計程
      車就醫之必要。查，原告住於台北縣瑞芳鎮○里路7號，
      就診之基隆長庚醫院則位於基隆市○○路222號，兩者之
      距離為19,041公尺，計程車基本車資70元可行1.5公里，
      每300公尺加計5元計算，車資單趟為365元，再依原告醫
      療收據所載其出院及就醫日期（即93年7月6日係出院僅1
      趟，同年7月13日、8月3日、8月8日、8月9日、8月24日、
      9月9日、9月21日、10月4日、11月30日、12月21日均係各
      2趟計21趟，是原告主張被告應給付其計程車費用計7,665
      元，尚屬有據，應予准許。至原告逾此所為請求，即非有
      據，應予駁回。
    看護費用：
      (甲)、住院期間：
          原告主張其自93年6月23日至7月6日住院期間僱請全
          日看護，支出看護費用計2萬5,200元一節，業據提出
          收據為證，且核其傷勢亦有僱請看護之必要，被告對
          此亦不爭執，是原告此部分之主張，自屬有據，應予
          准許。(乙)、出院期間：
          原告出院後因病情需要，須看護照顧1個月期間一節
          ，有卷附診斷證明書可稽，而原告住院後，係委由親
          友看護，雖無法提出支出單據，惟仍得比照一般看護
          情形，認原告受有相當看護費之損害（最高法院89年
          度台上字第1749號及94年度台上字第1543號判決意旨
          參照）。準此，本院審酌原告住院期間僱請專業之全
          日看護費係每日1,800元，故以每日看護費1,800元為
          計算標準為當。是原告主張應以每日2,000元計算看
          護費云云，要無可取。是以，原告主張被告應給付出
          院後之看護費用5萬4,000元，於法有據，應予准許。
    機車毀損費用：
      原告此部分之請求不合法，已另以裁定駁回此部分之請求
      。
    綜上，原告因系爭車禍而受有財產上損害計24萬7,437元
      （計算式：32,978＋3,184＋124,410＋7,665＋79,200＝
      247,437）。
  2.非財產上損害部分：
    按不法侵害他人之身體、健康、名譽、自由、信用、隱私、
    貞操，或不法侵害其他人格法益而情節重大者，被害人雖非
    財產上之損害，亦得請求賠償相當之金額，民法第195條第1
    項前段定有明文。本院斟酌原告因系爭車禍而受有右大腿股
    骨幹骨折、外傷性顱內出血、前額撕裂傷、右側肋骨第5、6
    、7、8根骨折等傷害，並因縫合及骨折固定手術，先後住院
    治療2次，出院後仍須僱請看護照顧1個月，並休養達3個月
    之傷勢以觀，其精神上所受之痛苦既深且鉅，並任職於保全
    公司；被告則係任職公家機關等情狀（最高法院51年度台上
    字第223號判例意旨參照），認原告非財產之損害以50萬元
    為允當。
  3.按損害之發生或擴大，被害人與有過失者，法院得減輕賠償
    金額，或免除之，民法第217條第1項定有明文。如前所述，
    原告就系爭車禍發生既有50％之過失責任，則其請求金額予
    以核減後，應以37萬3,719元為當（計算式：247,437＋500,
    000 ＝747,437，747,437÷2≒373,719，元以下4捨5入）。
  4.再按，保險人依本法規定給付之保險金，視為加害人或被保
    險人損害賠償金額之一部分；加害人或被保險人受賠償請求
    時，得扣除之，修正前強制汽車責任保險法第30條（94年2
    月5日修正後為同法第32條）定有明文。查，原告因系爭車
    禍受領強制汽車責任保險理賠金30萬5,868元，有機車強制
    險投保理賠狀況回覆結果足參，並為原告所不爭執，則原告
    所得請求金額扣除上列保險理賠金後，應為6萬7,851元（計
    算式：000000 -000000＝67851）。
五、從而，原告本於侵權行為之法律關係，請求被告給付6萬7,8
    51元，及自刑事聲請附帶民事訴訟起訴狀繕本送達被告翌日
    即94年8月19日起算之法定遲延利息，為有理由，應予准許
    。至原告逾此所為請求，為無理由，應予駁回。
六、兩造陳明願供擔保請准宣告假執行及免為假執行，就原告勝
    訴部分，核本件判決諭知之給付，為未逾50萬元，依據民事
    訴訟法第389條第1項第5款規定，應由本院依職權宣告假執
    行，至被告免假執行之聲請，則無不合，爰酌定相當之擔保
    金額准許之。而原告其餘之訴既經駁回，所為假執行之聲請
    亦失所附麗，應併予駁回。再兩造其餘攻擊、防禦方法，經
    審酌後，認均無礙於本件之判斷，又系爭車禍之肇事責任，
    已先後送請台灣省台北縣區車輛行車事故鑑定委員會及台灣
    省車輛行車事故覆議委員會鑑定車禍肇事責任，故原告聲請
    再送其他學術機構鑑定，核亦無必要，於茲不贅述。
貳、反訴部分：
一、被告提起反訴主張：
(一)系爭事故乃因可歸責於原告之過失所致，並因此造成被告受
    有顏面骨折、顏面撕裂傷小於1公分及右側下顎骨髁突下骨
    折術後傷口癒合不良合併咬合不正等傷害。爰依侵權行為之
    法律關係，請求原告損害賠償。
(二)被告請求原告賠償之各項金額如下：
  醫藥費用13萬3,523元：被告已支出必要之醫療費用1萬3,52
    3元；又被告上開右側下顎骨髁突下骨折術後傷口癒合不良
    合併咬合不正之症狀，經醫囑需接受雙側下顎骨斜向截骨手
    術，手術費用約需120,000元，有國防大學國防醫學院三軍
    總醫院附設民眾診療服務處診斷證明書1紙可證。按將來之
    醫費，例如因複雜骨折，須要數次之將來開刀費，係為維持
    傷害後身體及健康之必要支出，依民法第193條第1項及第2
    項規定，亦得請求加害人賠償，此參最高法院65年10月12
    日第8次民庭庭推總會決議認為被害人將來裝設義肢之費用
    ，係為維持傷害身體及健康之必要支出，依民法第193條規
    定，自得請求賠償。同理，被害人將來必需支出之醫療費，
    亦得請求加害人預付，是原告應賠償被告此部分之損害
    120,00 0元。
  喪失工作能力損失費用56,817元：被告於本件車禍前，即任
    職於台北縣政府警察局瑞芳分局瑞芳派出所警員，按月薪資
    實領收入40,581元，被告因受有顏面骨折等傷害，無法工作
    ，乃自93年6月23日起至同年8月4日止請公 (傷)假42天，計
    算被告喪失工作能力期間，則原告應賠償被告計1個月又12
    天之薪資損失56,817元 (40,581×1月＋1,353×12日＝56,8
    17)。
  看護費用12,600元：
    被告因受有顏面骨折等傷害，住院治療期間，飲食及日常起
    居生活無法自理，是93年6月23日至同月28日，計6天，被告
    雖未請專業看護人員看護，但須由家屬即被告配偶周碧謙24
    小時照顧。按由親屬、配偶等看護時，雖無現實看護費之支
    付，亦未受支付之請求，亦應認被害人受有相當看護費之損
    害，得向加害人請求賠償，蓋因親屬或配偶受傷，而由親屬
    或配偶代為照顧被害人之起居，固係出於親情，但親屬身份
    所付出之勞力，並非不能評價為金錢，只因兩者身份密切而
    免除支付義務，此種親屬基於身份關係之恩惠，自不能加惠
    於被害人，故應衡量及比照僱用職業看護工看護情形，認被
    害人受有相當親屬看護之損害，得向被告請求賠償。依上述
    說明，被告自得比照支付予僱用專業看護工每日2,100元計
    算，請求原告應賠償被告之損害12,600元 (21,00×6＝12
    ,600)。
   交通費支出
  交通費用960元：被告因顏面骨折等傷害，赴基隆長庚醫院
    及國防大學國防醫學院三軍總醫院就醫皆賴計程車接送，花
    費之車資不計其數，僅以公車車資計算交通費用，共計增加
    支出960元，其計算式如下：
    (甲)、往返基隆長庚醫院車資部分：
        被告自住處 (台北縣瑞芳鎮之公車站牌）搭基隆客運公
        車一趟車資43元至基隆市公車處總站附近，轉搭基隆市
        公車到基隆長庚醫院車資12元；返家搭車及車資，亦同
        。故被告每趟往返車資須費54元〔（43＋12）×2＝110
        〕。因被告共往返基隆長庚醫院與住處共8趟，耗費車
        資計880元（110×8＝880）。
    (乙)、往返內湖三軍醫院車資部分：
        被告自住處搭基隆客運公車一趟車資15元至基隆市公車
        處總站附近，轉搭基隆往返國立護院之國光號客運至國
        防醫學中心車資25元；返家搭車及車資，亦同。是被告
        每趟往返車資計耗費80元〔（15＋25）×2＝80〕。又
        因被告往返1趟，耗費車資計80元。
     (丙)、以上共計960元。
  飲食費用15,300元：
    被告因顏面骨折等傷害，經醫囑一個半月不宜咀嚼，是被告
    不得與家人共同食用一般須咀嚼之食材，而須特別向住處鄰
    近之唱安藥局購買流質且不經咀嚼之營養食品「奶蛋白」，
    此有93年6月29日、同年8月5日、同年9月25日出具之收據3
    紙可稽。是被告每次購買支出均係5,100元，購買3次，計支
    出15,300元。
  非財產上之損害賠償600,000元：
    被告於事故發生前，原本即在執行職務，且行經該交岔路口
    前，已嗚警笛和開啟警示燈，有甚多用路權人已注意。茲因
    原告一時之疏忽，造成被告身體皮肉數月之疼痛，迄今仍無
    法復原，且顏面骨折之後遺症即傷口癒合不良合併咬合不正
    ，造成發音不夠準確，且咀嚼食物及吞嚥不順始終存在，心
    理障礙之陰影久久揮之不去。如是，上開傷害導致被告身心
    疲憊、精神苦悶、燥鬱，自非虛假，爰依民法第195條規定
    ，請求反訴被告賠償非財產上損害600,000元，彌補被告之
    損失。
(三)併聲明：原告應給付被告81萬9,200元，及自民事反訴起
    訴狀繕本送達翌日起至清償日止按年息5%計算之利息。願
    供擔保，請准宣告假執行。
二、原告則抗辯：
(一)系爭交通事故，應由被告負過失之責任，原告並無過失。
(二)原告就被告請求之各項金額析述如後：
  就被告已實際支出之醫療費用1萬3,523元不爭執；但預估手
    術費12萬元部分，只是預估，並未實際支出，且依被告現況
    ，已無實施該手術之必要，此部分應不得請求。
  喪失勞動能力損失部分：被告為公務員，所請之42天假均為
    公(傷)假 依法應不扣薪，故被告此部分請求亦無理由。
  交通費部分：被告第1趟係由救護車護送前往醫院，故扣除
    該次車費後，原告在905元範圍內同意被告之請求。
  看護費用部分：原告同意以1日1800元計算看護費。
  飲食費：醫囑被告飲用流質物品僅1個半月，然部分收據已
    逾1個半月，且流質物品甚多，被告竟購買奶蛋白亦屬浪費
    。
  非財產上之損害賠償部分：原告請求被告賠償60萬元，核屬
    過高。
(三)縱認原告有過失，被告亦應負絕大部分之責任，爰請求依民
    法第217條第1項規定減輕原告之賠償金額。
(四)為此，請求駁回被告之反訴，如受不利益判決，願供擔保，
    請准免為假執行。
三、查，系爭交通事故之發生兩造均有過失，應各由原告、被告
    各負擔50％之過失責任，已如前述。茲於原告聲明範圍內，
    審酌其請求損害賠償範圍應否准許，茲分述如下：
  醫藥費用：
    被告主張其因系爭車禍受傷而支出醫療費用計13,523元一節
    ，業據提出醫療費用收據為證，並為原告所不爭執，核屬因
    醫療所支出之必要費用，應予准許。至被告主張因系爭車禍
    受傷而預估須實施雙側下顎骨斜向截骨手術之手術費用約12
    0,000元一節，此為原告所否認。本院觀諸被告提出之由國
    防大學國防醫學院三軍總醫院附設民眾診療服務處於93年12
    月8日出具之診斷證明書醫師囑言欄項下固明載「需接受雙
    側下顎骨斜向截骨手術，手術費用約需新台幣壹拾貳萬元。
    」等語，然被告迄本案言詞辯論期間終結 (97年3月26日)止
    ，仍未提出其已接受上開手術之證明及其費用，被告自系爭
    車禍迄今已近4年，仍未實施上開手術，則被告有無接受上
    開手術之必要，已堪質疑，況且上開手術非屬整型手術，而
    屬一般醫療手術，部分費用應由全民健保給付，被告應僅負
    擔少部分之自負額，而自負額若干無從預估，故被告請求原
    告賠償將來之醫療費用12萬元，被告並未舉證其必要性及預
    估自負之數額，礙難照准，是被告請求原告賠償醫療費用在
    13,523元範圍內，尚屬有據，應予准許。至原告逾此所為請
    求，即非有據，應予駁回。
  不能工作之損害：
    被告主張其因系爭車禍受傷而無法工作42日，致受有薪資損
    失計5萬6,817元一節，業據提出台北縣警察局瑞芳分局薪資
    明細表、台北縣警察局93年7月13日北警人字第0930090300
    號、93年7月30日北警人字第0930099119號書函為證。然公
    務人員請假規則第4條第5款規定：「公務人員有下列各款情
    事之一者，給予公假。其期間由機關視實際需要定之：五
    因執行職務或上下班途中發生危險以致傷病，必須休養或療
    治，其期間在二年以內者。」又公務人員曠職或請事假超過
    規定日數者，應按第3條第2項計算方式，扣除其曠職或超過
    規定事假日數之俸給，公務人員俸給法第22條亦有明文，本
    件被告既已奉准請公 (傷)假42日，有被告提出台北縣警察
    局上開公函可參，而公 (傷)假並不扣薪，已如前述，故被
    告請求原告賠償不能工作之損害5萬6,817元，即乏依據，難
    以照准。
  看護費用：
    被告主張因系爭車禍受有顏面骨折等傷害，住院治療期間，
    飲食及日常起居生活無法自理，是93年6月23日至同月28日
    ，計6天，相當於看護費用之損害12,600元 (21,00×6＝12,
    600)一節，原告對看護之天數為6日並不爭執，然認為1日之
    看護費用應以1,800元計算，被告亦同意以1日1,800元計算
    ，是被告請求原告應賠償之看護費損害在10,800元 (1, 80
    0×6＝10,800)範圍內，為有理由，應予准許。
  交通費用：
    被告主張其因系爭車禍受傷，需搭乘交通工具就醫治療，支
    出交通費用計960元一節，原告對車資在905元範圍內不爭執
    ，被告亦同意以905元計算，故被告主張原告應給付其搭乘
    交通工具費用計905元，尚屬有據，應予准許。至原告逾此
    所為請求，即非有據，應予駁回。
  飲食費用：
    被告主張因顏面骨折等傷害，經醫囑一個半月不宜咀嚼，是
    被告不得與家人共同食用一般須咀嚼之食材，而須特別向住
    處鄰近之唱安藥局購買流質且不經咀嚼之營養食品「奶蛋白
    」15,300元 (5,100元×3＝15,300)一節，業據提出93年6月
    29日、同年8月5日、同年9月25日出具之收據3紙為證，原告
    對於被告因系爭車禍影響咀嚼，一個半月內須食用流質物品
    之情及被告提出之唱安藥局收據並不爭執，惟以流質物品之
    種類繁多飲用奶蛋白應屬奢侈品，且醫囑一個半月內不宜咀
    嚼，然被告提出之收據有部分係在一個半月之後，應予剔除
    等語。本院認為93年9月25日之收據已超出醫囑不宜咀嚼之
    範圍，此部分應予剔除，其餘93年6月29日、8月5日之收據
    ，均係在醫囑之一個半月內所購買，且被告於一個半月內僅
    購買12罐之奶蛋白，顯然尚應有其他代用之流質物品，否則
    衡情應不僅12罐而已，且病人偶而飲用奶蛋白以補充營養，
    亦屬合理，故被告主張原告應給付其額外支出之飲食費用10
    ,200 元 (5,100元×2＝10,200)尚屬有據，應予准許。至原
    告逾此所為請求，即非有據，應予駁回。
  非財產上之損害賠償：
    本院斟酌被告因系爭車禍而受有顏面骨折、顏面撕裂傷小於
    1公分及右側下顎骨髁突下骨折術後傷口癒合不良合併咬合
    不正等傷害，經手術、住院治療5日，出院後持續門診，並
    休養達42日之傷勢以觀，其精神上所受之痛苦既深且鉅，並
    任職公家機關；原告則係任職保全公司等情狀，認被告非財
    產之損害以20萬元為允當。
四、按損害之發生或擴大，被害人與有過失者，法院得減輕賠償
    金額，或免除之，民法第217條第1項定有明文。如前所述，
    原告就系爭車禍發生既有50％之過失責任，則其請求金額予
    以核減後，應以11萬7,714元為當（計算式：13,523＋10,80
    0＋905＋10,200＋200,000＝235,428；235,428÷2＝117,71
    4）。
五、從而，被告本於侵權行為之法律關係，請求原告給付11萬7,
    714元，及自民事反訴起訴狀繕本送達原告翌日即95年6 月
    29日起算之法定遲延利息，為有理由，應予准許。至原告逾
    此所為請求，為無理由，應予駁回。
六、兩造陳明願供擔保請准宣告假執行及免為假執行，就原告勝
    訴部分，核本件判決諭知之給付，為未逾50萬元，依據民事
    訴訟法第389條第1項第5款規定，應由本院依職權宣告假執
    行，至被告免假執行之聲請，則無不合，爰酌定相當之擔保
    金額准許之。而原告其餘之訴既經駁回，所為假執行之聲請
    亦失所附麗，應併予駁回。再兩造其餘攻擊、防禦方法，經
    審酌後，認均無礙於本件之判斷，於茲不贅述。
參、據上論結，本件兩造之本訴及反訴，均為一部有理由，一部
    無理由，依民事訴訟法第79條、第390 條第2 項、第389 條
    第1 項第5 款，判決如主文。
中    華    民    國     97    年    4    月    16    日
                  民事庭法  官    徐世禎
以上正本係照原本作成。
對於本件判決如有不服，應於收受送達後20日內向本院提出上訴
書狀，敘述上訴之理由，上訴於臺灣高等法院，並按他造當事人
之人數附具繕本。
中    華    民    國     97    年    4    月    16    日
                        書記官   周素秋


司法院資訊處製作；財團法人民間司法改革基金會備份。
